【裁判字號】    89,上訴,154
【裁判日期】    890411
【裁判案由】    毒品危害防制條例
【裁判全文】
臺灣高等法院臺南分院刑事判決        八十九年度上訴字第一五四號  Ａ
      上  訴  人
      即  被  告  甲  ○  ○
      指定辯護人  本院公設辯護人  丙○○
右上訴人因毒品危害防制條例案件，不服臺灣臺南地方法院八十八年度訴字第六九二
號中華民國八十八年十二月十五日第一審判決（起訴案號：臺灣臺南地方法院檢察署
八十八年度偵字第二四Ｏ四號），提起上訴，本院判決如左：
      主      文
原判決撤銷。
甲○○連續販賣第二級毒品，累犯，處有期徒刑捌年陸月，安非他命貳小包（合計淨
重零點捌參公克）沒收並銷燬之；販賣第二級毒品所得財物新台幣陸仟元沒收，如全
部或一部不能沒收時，以其財產抵償之。
      事      實
一、甲○○曾於民國（下同）八十三年間，因違反麻醉藥品管理條例案件，經法院判
    處有期徒刑六月確定，並於八十四年九月十九日執行完畢，猶不知悔改。復基於
    意圖營利之概括犯意，以0000000000號行動電話為連絡工具，自八十
    七年十二月間某日起至八十八年一月底某日止，先後在台南市○○區○○路一段
    一五八巷六三弄巷口，連續販賣第二級毒品安非他命予乙○○施用（乙○○施用
    第二級毒品安非他命部分，業經檢察官送觀察、勒戒執行完畢），計三次，每次
    一包（重量不詳），每次價格為新台幣（下同）二千元（起訴書贅載為至三千元
    不等）。嗣於八十八年二月九日十二時三十分許，乙○○在其台南市○○路○段
    五九巷四一號住處為警持搜索票查獲，乙○○向警方供述其安非他命係向甲○○
    所購買，經警會同乙○○打上開行動電話與甲○○聯絡，佯稱欲購買第二級毒品
    安非他命，俟甲○○攜帶安非他命一小包（毛重０．八公克）被誘於同日二十一
    時四十分許至台南市○○區○○路一段一五八巷六三弄巷口預備交易時，即為警
    當場查獲，並扣得甲○○為避警逮捕而掉落在地之該小包安非他命，旋並在甲○
    ○台南市○○路○段一五八巷一四０號住處內扣得安非他命一小包（毛重０．九
    公克，前開二小包安非他命合計驗餘淨重０．八三公克）。
二、案經台南市警察局第四分局報請臺灣台南地方法院檢察署檢察官偵查起訴。
      理      由
一、訊據上訴人即被告甲○○於原審審理中矢口否認有何販賣安非他命之犯行，並辯
    稱：伊並未販賣安非他命予乙○○，且八十八年二月九日當天係因乙○○向其要
    安非他命，伊要送一些給乙○○吸食云云。經查：
(一)被告甲○○如何販賣安非他命予乙○○施用之事實，迭據證人乙○○於警訊（詳
    警訊卷第五頁至第六頁）及檢察官偵訊時（詳偵訊卷第十六頁至第十七頁）指證
    綦詳，而觀之證人乙○○於警訊時就其如何向被告購買安非他命之時間、地點、
    次數、數量、價格、交易方式及取貨之方法等細節均十分詳細明確，當非出自虛
    構。參諸被告甲○○係證人乙○○被警查獲後，由證人乙○○供出安非他命來源
    為被告甲○○，經警會同乙○○打行動電話與被告甲○○聯絡佯欲購買安非他命
    ，俟被告甲○○攜帶安非他命一小包被誘預備交易時始為警查獲，並當場扣得被
    告甲○○掉落在地之該小包安非他命，旋並在被告甲○○住處內扣得安非他命一
    小包（前開二小包安非他命合計驗餘淨重０．八三公克）等情，亦經證人即承辦
    警員李百超到庭結證甚詳（見原審卷第二五四頁正面），及被告、證人乙○○均
    於警訊時明確表示彼此間並無仇隙，則衡情證人乙○○更無無端設詞構陷被告之
    可能。又查被告及證人乙○○均有吸用安非他命之習慣並經送觀察、勒戒，且二
    人於查獲日所採尿液經送驗結果亦均呈安非他命類陽性反應，此有卷附之被告全
    國前案紀錄表各一份、台南市衛生局檢驗成績書一紙（見原審卷第二一五頁）在
    卷足憑。而查安非他命吸食者之間彼此互供有無之小型零星交易情形極為普遍，
    且上開互供有無之零星交易行為亦為一般吸用者取得安非他命之主要方式，因此
    ，堪認證人乙○○在警訊及檢察官偵訊時時所為不利於被告之指證，核與經驗法
    則相符，應係真實可信，自堪採為認定被告犯罪之依據，亦足徵被告販入安非他
    命除供出售之用外，尚供己吸用。至於證人乙○○於警訊稱每次購買價格為二千
    元至五千元不等，嗣於檢察官偵訊中則供稱每次二千、三千不等，致供述略有不
    一，惟此因囿於記憶或係故為隱瞞浮誇致有出入，均有可能，要不影響被告確有
    販賣三次之事實，且為維被告權益考量，自以每次二千元價格計算。又證人乙○
    ○於本院調查中翻異前詞改稱係向被告要來吸用，而非向被告購買云云，顯係事
    後畏事迴護之詞，委無足採。
(二)雖被告甲○○曾於原審調查時辯稱：證人乙○○先前欠伊一千五百元未準時償還
    ，經伊責罵後始於八十七年九、十月間償還完畢，可能因此引起乙○○不滿而挾
    怨誣陷云云，而證人乙○○亦附合其詞，翻稱並未向被告購買安非他命云云，惟
    查被告於警訊中並未提及此事，及至檢察官偵查中亦僅陳稱證人乙○○有向伊借
    過錢云云，並未就發生糾紛原因及過程為具體供述，嗣於原審調查時始供稱二人
    間有此糾紛，則其等上開供述是否屬實，已令人啟疑竇。況退一步言，設被告確
    有與證人乙○○發生前述糾紛，然此輕微磨擦究屬一般人日常習見之小事，並無
    牽涉到證人乙○○本身之重大利害關係，衡情證人乙○○應不致為此細微小事即
    挾怨構陷被告涉犯販賣安非他命之重罪。再參以被告甲○○係於右開時日由警方
    引誘前來與證人乙○○交易毒品，旋於依約攜帶安非他命前來預備交易時而當場
    為警查獲，並當場扣得預備交易之安非他命一小包，衡情被告若非本身即有從事
    販賣安非他命之事實，豈有可能甘冒受販賣毒品重刑追訴風險而攜帶安非他命與
    之見面之理，堪認證人乙○○嗣於原審法院調查時所為之較有利於被告之證述係
    事後迴護被告之飾詞，不足採信。
(三)又安非他命物稀價昂，取得不易，且近年來安非他命危害社會日益嚴重，治安機
    關對查緝非法販賣及非法吸用安非他命等工作，無不嚴加執行，各傳播媒體對政
    府大力掃毒之決心亦再三報導，非法販賣安非他命者極易因購買者供出來源而被
    破獲，其風險甚高，設若無利可圖，衡情一般持有安非他命之人當無甘冒被查緝
    法辦重刑之危險而無端平價供應他人之理，堪認本件被告甲○○販入安非他命之
    價格必較販出之價格為低而有從中賺取差額利潤圖利之意圖，至為灼然。此外，
    復有扣案之粉末經送檢驗結果確係甲基安非他命（驗餘淨重０．八三公克），此
    有卷附之法務部調查局八十八年七月三日（８８）陸字第８８０４４８５１號檢
    驗通知書一紙在卷足憑（見原審卷第二十二頁）。
    綜上所述，被告前開所辯均係飾卸之詞，不足採信，事證明確，犯行洵堪認定。
二、按安非他命為毒品危害防治條例第二條第二項所稱之第二級毒品，核被告甲○○
    所為，係犯毒品危害防制條例第四條第二項之販賣第二級毒品罪。又被告最後一
    次販賣安非他命予乙○○部分，雖係邱某配合警方辦案而為，難認邱某有購買之
    真意，惟如前述，被告販入安非他命除供己之用外，尚供其出售之用，則其於販
    入時即具有販出之營利意圖至明，而所謂販賣並不以販入及販出二者兼具為要件
    ，苟有其中之一即屬既遂，是被告此部分仍應以販賣安非他命既遂論罪，併此
    明。被告非法持有第二級毒品安非他命之低度行為，已為其進而販賣之高度行為
    所吸收，不復另論。其先後三次販賣安非他命犯行，時間密接，犯罪構成要件相
    同，顯係基於概括犯意反覆為之，為連續犯，依刑法第五十六條規定以一罪論，
    除法定刑無期徒刑部分依法不得加重外，依法加重其刑。查被告曾於八十三年間
    ，因違反麻醉藥品管理條例案件，經法院判處有期徒刑六月確定，並於八十四年
    九月十九日執行完畢，有本院被告全國前案紀錄表在卷足憑，其受有期徒刑執行
    完畢後五年以內再犯有期徒刑以上之本罪，為累犯，除法定刑無期徒刑部分依法
    不得加重外，法定刑有期徒刑部分並依法遞加重其刑。
三、原審認被告之罪證明確，因予論罪科刑，固非無見，惟（１）毒品危害防制條例
    第十九條第一項所規定因犯罪所得之財物，均沒收之，如全部或一部不能沒收時
    ，追徵其價額或以其財產抵償之意旨，必限於所得者為金錢以外之其他財物而無
    法沒收時，始追徵其價額，使其繳納與原物相當之價額，如所得之財物為金錢而
    無法沒收時，則以其財產抵償之，不發生追徵價額之問題，原判決主文諭知被告
    販賣毒品所得新台幣陸仟元沒收，如全部或一部不能沒收時，追徵其價額或以其
    財產抵償之云云，顯有不當。（２）原審就被告最後一次販賣安非他命予乙○○
    部分，係邱某配合警方辦案而為，難認邱某有購買之真意，何以被告此部分仍論
    以販賣安非他命既遂罪，未於原判決理由予以說明，亦有不當。被告上訴意旨空
    言否認犯罪而執此指摘原判決有不當之處，雖無理由，惟原判決此部分既有上述
    可議，自無足維持，自應由本院將原判決此部分亦併予撤銷改判。爰審酌被告之
    素行、犯罪之動機、目的、手段、方法、對社會暨國民健康所生之危害程度、犯
    後態度等一切情狀，量處被告如主文第二項所示之刑。扣案之安非他命二小包（
    驗餘淨重共０．八三公克），應依毒品危害防制條例第十八條第一項前段之規定
    沒收銷燬之；又六千元係販賣毒品所得之財物，併依同條例第十九條第一項諭知
    沒收，如全部或一部不能沒收時，以其財產抵償之。
據上論斷，應依刑事訴訟法第三百六十九條第一項前段、第三百六十四條、第二百九
十九條第一項前段、毒品危害防治條例第四條第二項、第十八條第一項、第十九條第
一項，刑法第十一條前段、第五十六條，第四十七條，判決如主文。
本案經檢察官蘇南桓到庭執行職務。
中    華    民    國      八十九      年      四      月      十一      日
                                  臺灣高等法院臺南分院刑事第一庭
                                      審判長法官  王    浦    傑
                        法官  徐    宏    志
                                            法官  楊    明    章
右正本證明與原本無異。
如不服本判決，應於判決送達後十日內向本院提出上訴狀，其未敘述理由者並應於提
出上訴狀後十日內向本院補提理由書（應附繕本)。
                                      法院書記官  張    清    良
中    華    民    國      八十九      年      四      月      十四      日
附錄：本判決論罪科刑法條
毒品危害防制條例第四條第一項：製造、運輸、販賣第一級毒品者，處死刑或無期徒
                              刑，處無期徒刑者，得併科新臺幣一千萬元以下罰
                              金。


司法院資訊處製作；財團法人民間司法改革基金會備份。
